【裁判字號】    95,易,1219
【裁判日期】    950731
【裁判案由】    妨害自由
【裁判全文】
臺灣板橋地方法院刑事判決              95年度易字第1219號
公  訴  人  臺灣板橋地方法院檢察署檢察官
被      告  乙○○
上列被告因妨害自由案件，經檢察官提起公訴（95年度偵字第85
49號），經本院訊問被告為有罪陳述後，改依簡式審判程序審理
，並判決如下：
    主  文
乙○○以加害生命、身體之事，恐嚇他人致生危害於安全，累犯
，處拘役伍拾伍日，如以易科罰金，以銀圓佰元即新台幣玖佰
元折算壹日。
    事  實
一、乙○○前於民國90年間因酒醉駕車之公共危險案件，經台灣
    台北地方法院以90年度店交簡字第558 號判處有期徒刑3 月
    ，於90年10月11日確定，並於91年7 月18日易科罰金執行完
    畢。緣甲○○陸續積欠黃川源債務達新台幣（下同）90萬元
    而未清償，黃川源遂委託其外甥乙○○向甲○○催討債務。
    詎乙○○在黃川源不知情之情況下，於95年1 月28日上午10
    時許，與甲○○相約在台北縣蘆洲市○○路64號處見面洽商
    債務償還事宜，乙○○見甲○○並未依約攜帶現金前來清償
    債務，竟基於恐嚇之犯意，對甲○○恫以：「我還沒給你出
    手腳，你就知道，社會有時要武力解決」、「有時候要用暴
    利解決，你要拖就暴力解決，我敢揍你就不怕有什麼事情」
    等加害生命身體之事，對甲○○施加恐嚇，致生危害於安全
    。甲○○聞言隨即報警處理，始為警查悉上情。
二、案經台北縣政府警察局蘆洲分局報告台灣板橋地方法院檢察
    署檢察官偵查起訴。
    理  由
一、訊據被告乙○○於警詢及本院審理中，對於上揭事實均坦承
    不諱，核與證人即告訴人甲○○於警詢、偵訊中所為指述相
    符。此外，並有告訴人甲○○所提出之錄音譯文在卷可佐（
    見偵查卷第26至28頁），該譯文並經台灣板橋地方法院檢察
    署檢察事務官勘驗與錄音帶播放內容相符，此亦有勘驗筆錄
    一件在卷可查（見偵查卷第29頁）。足見被告所為自白與事
    實相符，自得採為認定之依據。本件事證明確，被告犯行堪
    予認定。
二、本件新舊法比較部分：
  (一)按被告乙○○行為後，刑法及刑法施行法業於94年2 月2日
    經總統以華總一義字第09400014901 號令修正公布，並於95
    年7 月1 日施行（下稱「新刑法」，修正前刑法下稱「舊刑
    法」），參酌最高法院95年5 月23日刑事庭第8 次會議決議
    結論，新刑法第2 條第1 項之規定，係規範行為後法律變更
    所生新舊法律比較適用之準據法，於新刑法施行後，應適用
    新刑法第2 條第1 項之規定，為「從舊從輕」之比較。且比
    較時，應就罪刑有關之共犯、未遂犯、連續犯、想像競合犯
    、牽連犯、結合犯以及累犯加重、自首減輕、暨其他法定加
    減原因與加減例等一切情形，綜其全部罪刑之結果，而為比
    較，再適用有利於行為人之法律處斷。
  (二)依上述原則綜合比較本件全部罪刑結果：本件被告於有期
    徒刑執行完畢後5 年內故意再犯本件有期徒刑以上之罪，無
    論依新、舊刑法第47條之規定，均應論以累犯，是行為後之
    法律並未特別有利於被告，是依刑法第2 條第1 項前段之規
    定，本件自應適用被告行為時之舊刑法相關規定。次按被
    告行為後之新刑法第41條第1 項前段規定：「犯最重本刑為
    五年以下有期徒刑以下之刑之罪，而受六個月以下有期徒刑
    或拘役之宣告者，得以新臺幣一千元、二千元或三千元折算
    一日，易科罰金」。而被告行為時之舊刑法第41條第1 項前
    段則規定：「犯最重本刑為五年以下有期徒刑以下之刑之罪
    ，而受六個月以下有期徒刑或拘役之宣告，因身體、教育、
    職業、家庭之關係或其他正當事由，執行顯有困難者，得以
    一元以上三元以下折算一日，易科罰金」。而被告行為時之
    易科罰金折算標準，修正前罰金罰鍰提高標準條例第2 條前
    段之規定（現已刪除），就其原定數額提高為一百倍折算一
    日，亦即，本件被告行為時之易科罰金折算標準，應以銀元
    三百元折算一日，經折算為新臺幣後，應以新臺幣九百元折
    算為一日。比較新舊刑法之易科罰金折算標準，自以舊刑法
    第41條第1項前段之規定，較有利於被告。
  (三)綜上所述，本件自應整體適用最有利於被告之舊刑法相關規
    定而為論罪科刑，合先敘明。
三、核被告乙○○所為，係犯刑法第305 條之恐嚇危害安全罪。
    又被告於90年間因酒醉駕車之公共危險案件，經台灣台北地
    方法院以90年度店交簡字第558 號判處有期徒刑3 月，於90
    年10月11日確定，並於91年7 月18日易科罰金執行完畢，有
    台灣高等法院被告前案紀錄表一件在卷可查，其於上開有期
    徒刑執行完畢後，5 年內再犯本件有期徒刑以上之罪，為累
    犯，應依舊刑法第47條之規定加重其刑。本院審酌被告之素
    行狀況，及被告係為其舅黃川原向甲○○索討債務之犯罪動
    機、目的，與其出言對甲○○施加恐嚇，致使甲○○之人身
    安全受到威脅之犯罪手段暨所生危害程度，並考量被告犯罪
    後坦承犯行之犯後態度等一切情狀，量處如主文所示之刑，
    並諭知易科罰金折算標準。
四、末按「除被告所犯為死刑、無期徒刑、最輕本刑為三年以上
    有期徒刑之罪或高等法院管轄第一審案件者外，於前條第一
    項程序進行中，被告先就被訴事實為有罪之陳述時，審判長
    得告知被告簡式審判程序之旨，並聽取當事人、代理人、辯
    護人及輔佐人之意見後，裁定進行簡式審判程序」，刑事訴
    訟法第273 條之1 第1 項定有明文。查本件被告涉犯之刑法
    第305 條之罪，法定本刑並非最輕本刑為3 年以上有期徒刑
    之罪，且被告於本院準備程序期日中已就被訴事實為有罪之
    陳述，經告知被告簡式審判程序之旨後，被告及公訴人對於
    本件改依簡式審判程序審理亦均表示無意見，是本院即依前
    揭刑事訴訟法規定，裁定本件進行簡式審判程序，附此敘明
    。
據上論斷，應依刑事訴訟法第273 條之1 第1 項、第299 條第1
項前段，刑法第2 條第1 項前段、第305 條、修正前刑法第41條
第1 項前段、第47條，罰金罰鍰提高標準條例第1 條前段、修正
前罰金罰鍰提高標準條例第2 條，判決如主文。
本案經檢察官王聖涵到庭執行職務。
中    華    民    國    95    年    7     月    31    日
                  刑事第十五庭  法  官  汪怡君
上列正本證明與原本無異。
如不服本判決，應於送達後十日內向本院提出上訴狀。
                                書記官  李郁禎
中    華    民    國    95    年    7     月    31    日
附錄本案論罪科刑法條全文：
中華民國刑法第305條
以加害生命、身體、自由、名譽、財產之事，恐嚇他人致生危害
於安全者，處二年以下有期徒刑、拘役或三百元以下罰金。


司法院資訊處製作；財團法人民間司法改革基金會備份。
